臺灣臺北地方法院民事判決
　　　　　　　　　　　　　　　　  109年度北訴字第29號
原      告  劉芳妤  
被      告  陳盈君即永利小吃店

            陳麗玲  

共      同
訴訟代理人  楊皓貽  
上列當事人間侵權行為損害賠償事件，於中華民國109年12月24
日言詞辯論終結，本院判決如下：
    主    文
原告之訴駁回。
訴訟費用由原告負擔。
    事實及理由
壹、程序方面：
一、按訴狀送達後，原告不得將原訴變更或追加他訴，但請求之
    基礎事實同一、擴張或減縮應受判決事項之聲明者，不在此
    限，民事訴訟法第255條第1項第2款、第3款定有明文。查原
    告於訴訟進行中於民國109年7月28日具狀變更訴之聲明（本
    院卷第63頁），所為應受判決事項之聲明變更為：被告應給
    付原告新臺幣（下同）50萬1000元，及自106年11月8日起至
    清償日止，按年息5％計算之利息。經核，原告所為擴張應受
    判決事項之聲明，合於前揭法條規定，應予准許，合先敘明
    。
貳、實體部分：
一、原告起訴主張：被告於109年11月間向新聞媒體指控原告在
    被告處工作時有丟鍋貼等不當工作行為，原告的劉姓和臉部
    都沒有馬賽克處理，並將原告在被告處的私人監視器錄影畫
    面提供媒體製作「早餐店殺手」誹謗新聞全國播放、上傳網
    站讓人觀閱轉載誹謗原告聲譽，媒體不但追蹤原告的個人行
    動，還追逐拍攝原告行動，繼續編輯製作後續誹謗原告之新
    聞全國播放，該新聞仍在網路誹謗原告之聲譽。原告不是早
    餐店殺手，在被告處沒有不當之工作行為，原告提供監視器
    錄影畫面日期，不是原告的任職日期，被告之上揭行為，致
    使原告身心受創痛苦至今無法平復，已讓原告無法找尋工作
    維生。爰依據勞動基準法第2條第3款、民法第18條第2項、
    第19條、第184條、第185條、第195條、個人資料保護法第2
    條、第5條、第8條、第19條、第27條、第29條規定，請求被
    告賠償原告之損害50萬1000元等語。並聲明：被告應給付原
    告50萬1000元，及自106年11月8日起至清償日止，按年息5％
    計算之利息。
二、被告則以：
　㈠惟本案監視器影片主要目的是為使該事實受社會公評及保存
    證據，並無作為商業或其他用途。原告上班時所錄存畫面，
    僅涉及不特定自然人影像，且未與其他個人資料結合者，尚
    無本法之適用。
  ㈡新聞影片中旁白並未說明原告在何處上班，從影片中也無法
    看出是在何處上班，同時影片中人物有馬賽克處理，並非清
    晰可以辨識。
  ㈢原告面試時辯稱有經驗，被告誤信而錄取；從影片中可以看
    出，是不適任此份工作。被告並未如原告所述，向媒體作不
    實的惡意指控。並聲明：原告之訴駁回。
三、得心證之理由：
　㈠原告依勞動基準法第2條第3款向被告請求損害賠償為無理由
    ：
　　按「本法用詞，定義如下：一、勞工：指受雇主僱用從事工
    作獲致工資者。二、雇主：指僱用勞工之事業主、事業經營
    之負責人或代表事業主處理有關勞工事務之人。三、工資：
    指勞工因工作而獲得之報酬；包括工資、薪金及按計時、計
    日、計月、計件以現金或實物等方式給付之獎金、津貼及其
    他任何名義之經常性給與均屬之。四、平均工資：指計算事
    由發生之當日前六個月內所得工資總額除以該期間之總日數
    所得之金額。工作未滿六個月者，指工作期間所得工資總額
    除以工作期間之總日數所得之金額。工資按工作日數、時數
    或論件計算者，其依上述方式計算之平均工資，如少於該期
    內工資總額除以實際工作日數所得金額百分之六十者，以百
    分之六十計。五、事業單位：指適用本法各業僱用勞工從事
    工作之機構。六、勞動契約：指約定勞雇關係而具有從屬性
    之契約。七、派遣事業單位：指從事勞動派遣業務之事業單
    位。八、要派單位：指依據要派契約，實際指揮監督管理派
    遣勞工從事工作者。九、派遣勞工：指受派遣事業單位僱用
    ，並向要派單位提供勞務者。十、要派契約：指要派單位與
    派遣事業單位就勞動派遣事項所訂立之契約。」勞動基準法
    第2條定有明文，該條並非請求權基礎，只是法律用語之定
    義，故原告依勞動基準法第2條第3款向被告請求損害賠償為
    無理由。　　　
　㈡原告依民法第18條第2項、第19條、第184條、第185條、第19
    5條之法律關係，向被告請求損害賠償亦無理由：
　  原告主張：原告的劉姓和臉部都沒有馬賽克處理，並將原告
    在被告處的私人監視器錄影畫面提供媒體製作「早餐店殺手
    」誹謗新聞全國播放、上傳網站讓人觀閱轉載誹謗原告聲譽
    ，媒體不但追蹤原告的個人行動，還追逐拍攝原告行動，繼
    續編輯製作後續誹謗原告之新聞全國播放，該新聞仍在網路
    誹謗原告之聲譽云云。
　⒈被告提供三段監視器錄影畫面，原告除第一段華視新聞一開
    始被媒體追拍者坦認為伊，否認第一則後段監視器及其餘二
    段監視器畫面，陳稱：「新聞裡面一開始是我，監視器裡面
    的人不是我。」、「…(檔案二監視器畫面是否有原告？)原
    告我看不出來。那個是我，我看不出來。」、「(檔案三監
    視器畫面是否有原告的身影？)被告可以拿別人的來剪接，
    被告要說被告拿出來的監視器畫面是誰？沒有我的身影。」
    等語(下簡稱系爭三段監視器畫面，見本院卷第175頁第10行
    、第17、18行、第29行），則原告既否認被告系爭三段監視
    器畫面裡的人是伊，則被告尚無侵害原告之姓名權、名譽權
    、工作權可言，原告之請求已非有理。
　⒉再查，原告亦未提出被告與媒體「勾串」(即共同犯意聯絡與
    行為之分擔)，或「如何得認定被告提供『他人』的畫面，『所
    有媒體』均予以配合，且『所有媒體』不經過查證即配合被告
    ，將之剪輯成新聞予以播送」之事實，僅陳稱「這是由妳們
    這些人串起來的，媒體是幕後的，出來講的是被告等這些老
    闆。請問媒體在那裡說我是『早餐店殺手』，媒體在幕後」(
    本院卷第176頁第18至22行)，並未提出任何積極證據供本院
    審酌，原告主張該部分事實洵非可採。另者，被告並非媒體
    新聞從業人員，當不可能參與媒體「早餐店殺手」新聞撰寫
    、剪輯、製作、播放，更不可能將之放在網站上供不特定人
    點閱，更於新聞片段內未曾提及原告之姓名，及系爭監視器
    畫面均經馬賽克處理，原告亦無提出被告撰寫、剪輯、製作
    、播放或供人下載之證據，只提出平面媒體或電視媒體之新
    聞即稱該等資料由被告撰寫、剪輯、製作、播放或供人下載
    ，尚難憑採。
　⒊被告既否認曾稱呼原告為「早餐店殺手」，原告亦未提出證
    明「早餐店殺手」一詞的來源是被告，且經本院於另案曾函
    詢壹傳媒電視廣播股份有限公司109年12月1日109壹管字第1
    0900104號函覆本院「…旨揭新聞內早餐店殺手一詞，係引用
    自平面媒體之報導…」(本院109年北訴字第39號卷第234頁)
    ，該平面媒體依其附件係壹周刊之報導，並非來自於被告，
    顯見原告指摘被告以「早餐店殺手」一詞影響其之姓名權、
    名譽權、工作權為不足採信。
　⒋退萬步言，被告陳盈君到庭證稱：「…原告應徵說她有經驗，
    我們才錄取。她在下鍋貼，就我的感覺她是用丟的。她說她
    怕燙，我們洗碗要用熱水洗碗，過程他向我同事說她怕燙，
    用腳慢慢推過去。有一個阿姨說太危險，幫忙提進去。我們
    當初應徵希望有經驗來加入，進來後她的工作狀況不像有經
    驗，我覺得原告不適用，只有做4月2日、3日兩天。…」等語
    (本院卷第193頁第27至31行、第194頁第1、2行)核與其與媒
    體之採訪發言大致相符，應為可採信。查，媒體為平衡報導
    ，常見新聞中採訪雙方當事人陳述事實之經過，與對該事件
    之意見，往往兩造當事人之事實與意見均在對立面，最後則
    由媒體採訪編輯後陳述媒體之意見加以播送。職是，被告不
    贊同原告之工作態度，認原告有不適任之情事當可於媒體採
    訪時表示，並非其接受媒體採訪時陳述己方所認知之事實或
    有對原告不利之言語皆屬誹謗，原告之主張顯有誤會。
  ㈢原告依個人資料保護法第2條、第5條、第8條、第19條、第27
    條、第29條規定，請求被告賠償原告之損害亦無理由：
　⒈按個人資料保護法第2條規定「本法用詞，定義如下：一、個
    人資料：指自然人之姓名、出生年月日、國民身分證統一編
    號、護照號碼、特徵、指紋、婚姻、家庭、教育、職業、病
    歷、醫療、基因、性生活、健康檢查、犯罪前科、聯絡方式
    、財務情況、社會活動及其他得以直接或間接方式識別該個
    人之資料。二、個人資料檔案：指依系統建立而得以自動化
    機器或其他非自動化方式檢索、整理之個人資料之集合。三
    、蒐集：指以任何方式取得個人資料。四、處理：指為建立
    或利用個人資料檔案所為資料之記錄、輸入、儲存、編輯、
    更正、複製、檢索、刪除、輸出、連結或內部傳送。五、利
    用：指將蒐集之個人資料為處理以外之使用。六、國際傳輸
    ：指將個人資料作跨國（境）之處理或利用。七、公務機關
    ：指依法行使公權力之中央或地方機關或行政法人。八、非
    公務機關：指前款以外之自然人、法人或其他團體。九、當
    事人：指個人資料之本人。」、個人資料保護法第5條規定
    「個人資料之蒐集、處理或利用，應尊重當事人之權益，依
    誠實及信用方法為之，不得逾越特定目的之必要範圍，並應
    與蒐集之目的具有正當合理之關聯。」、第8條規定「公務
    機關或非公務機關依第15條或第19條規定向當事人蒐集個人
    資料時，應明確告知當事人下列事項：一、公務機關或非公
    務機關名稱。二、蒐集之目的。三、個人資料之類別。四、
    個人資料利用之期間、地區、對象及方式。五、當事人依第
    3條規定得行使之權利及方式。六、當事人得自由選擇提供
    個人資料時，不提供將對其權益之影響。有下列情形之一者
    ，得免為前項之告知：一、依法律規定得免告知。二、個人
    資料之蒐集係公務機關執行法定職務或非公務機關履行法定
    義務所必要。三、告知將妨害公務機關執行法定職務。四、
    告知將妨害公共利益。五、當事人明知應告知之內容。六、
    個人資料之蒐集非基於營利之目的，且對當事人顯無不利之
    影響。」上開法條均非請求權基礎，原告以該等法條向被告
    請求，應有誤會。
　⒉原告既否認系爭監視器畫面之影像為伊，被告又係被動接受
    媒體採訪陳述事實經過，尚無何違反個人資料法情事；何況
    ，被告亦未在媒體揭示原告之姓名、連絡方式、住所等個人
    或個人檔案資料等，原告認被告違反個人資料保護法云云，
    實有誤會。退萬步言，縱原告依個人資料保護法第19條、第
    27條、第29條規定，其請求權存在(假設語氣，本院不認同)
    ，然依個人資料保護法第20條規定「非公務機關對個人資料
    之利用，除第6條第1項所規定資料外，應於蒐集之特定目的
    必要範圍內為之。但有下列情形之一者，得為特定目的外之
    利用：一、法律明文規定。二、為增進公共利益所必要。三
    、為免除當事人之生命、身體、自由或財產上之危險。四、
    為防止他人權益之重大危害。五、公務機關或學術研究機構
    基於公共利益為統計或學術研究而有必要，且資料經過提供
    者處理後或經蒐集者依其揭露方式無從識別特定之當事人。
    六、經當事人同意。七、有利於當事人權益。非公務機關依
    前項規定利用個人資料行銷者，當事人表示拒絕接受行銷時
    ，應即停止利用其個人資料行銷。非公務機關於首次行銷時
    ，應提供當事人表示拒絕接受行銷之方式，並支付所需費用
    。」，查原告向多家早餐店求職，因而為媒體採訪報導，核
    諸此事件所討論之議題，屬於個人是否利用求職機會，而有
    權利濫用之情，其探討自有其公益性質，故媒體對之報導並
    無不可；媒體基於平衡報導採訪兩造當事人，又兩造間之爭
    議難免各執一詞各自表述，因此被告被動地接受媒體採訪，
    陳述其己方意見，自合乎個人資料保護法第20條第2、3、4
    、7款例外規定，從而，原告主張依個人資料保護法第19條
    、第27條、第29條規定向被告請求亦無理由，應予駁回。
  ㈣綜上所述，原告依據勞動基準法第2條第3款、民法第18條第2
    項、第19條、第184條、第185條、第195條、個人資料保護
    法第2條、第5條、第8條、第19條、第27條、第29條規定，
    請求被告賠償原告之損害50萬1000元，皆無理由，應予駁回
    。
四、從而，原告請求50萬1000元，及自106年11月8日起至清償日
    止，按年息5％計算之利息，為無理由，應予駁回。
五、本件事證已臻明確，兩造其餘攻擊防禦方法與判決之結果不
    生影響，爰不一一贅論，併此敘明。
六、訴訟費用負擔之依據：民事訴訟法第78條。
中　　華　　民　　國　　110 　年　　1 　　月　　21　　日
                          民事庭  法  官  趙子榮
以上正本係照原本作成
如對本判決上訴，須於判決送達後20日內向本庭提出上訴狀。如
委任律師提起上訴者，應一併繳納上訴審裁判費。
中　　華　　民　　國　　110 　年　　1 　　月　　21　　日
                                  書記官  陳怡安